---
title: "R ile Çevrimiçi Veri İndirme"
subtitle: "" 
author: 
  name: "Prof. Dr. Hüseyin Taştan"
  affiliation: "Yıldız Teknik Üniversitesi"
date: "`r format(Sys.time(), '%d %B %Y')`"
output: 
  html_document:
    number_sections: true
    theme: lumen
    highlight: haddock 
    # code_folding: show
    toc: yes
    toc_depth: 3
    toc_float: yes
    keep_md: true
---
<style type="text/css"> 
body{
  background-color: #FAFAFA;
  font-size: 18px;
  line-height: 1.8;
}
code.r{
  font-size: 12pt;
}
</style>
<br>

```{r setup, include=FALSE}
# knitr::opts_chunk$set(echo = TRUE, results = 'asis', fig.show = 'asis')
knitr::opts_chunk$set(echo = TRUE)
``` 

Bu dokümanda R programı için yazılmış veri indirme paketleri tanıtılmıştır. Bazı çevrimiçi veri tabanları kişisel API oluşturulmasını gerektirmektedir. 

# Finansal Veriler

```{r message=FALSE, warning=FALSE}
library(tidyverse)
```


## `{quantmod}` Paketi  

(Quantitative Financial Modelling & Trading Framework for R)

Websitesi: [https://www.quantmod.com/](https://www.quantmod.com/)

```{r}
# install.packages("quantmod")
library(quantmod)
```

**ÖRNEK**: Apple hisse senedinin günlük verilerini 01-01-2018-24-03-2023 arasını kapsayacak şekilde indirelim: 
```{r}
# yil-ay-gün
getSymbols("AAPL", from='2018-01-01',to='2023-03-24')
```

`AAPL` bir `xts` nesnesi olarak tanımlıdır.
```{r}
class(AAPL)
```

```{r}
# APPLE hisselerinin günlük kapanış fiyatları
plot(AAPL$AAPL.Close)
```

`quantmod:ChartSeries()` fonksiyonu ile görselleştirme: 
```{r}
chartSeries(AAPL,
            type="line",
            theme=chartTheme('white'))
```

Sadece 2020 yılı: 
```{r}
chartSeries(AAPL,
            type="line",
            subset='2020',
            theme=chartTheme('white'))
```

```{r}
chartSeries(AAPL,
            type="bar", 
            subset="2021",
            theme=chartTheme('white'))
```


Candle stick plot: 
```{r}
chartSeries(AAPL,
            type="candlesticks", 
            subset="2021-08",
            theme=chartTheme('white'))
```

**Örnek**: Google hisselerinin günlük getiri oranları hesaplayarak grafiğini çizelim: 
```{r}
# GOOGLE hissesinin getiri oranı
library(quantmod)
getSymbols("GOOG")  
google_getiri <- diff(log(GOOG$GOOG.Adjusted)) # log getiri  oranı
chartSeries(google_getiri, theme="white")
```

**Örnek**: Bitcoin günlük fiyatlar: 
```{r}
getSymbols("BTC-USD")
```
```{r}
chartSeries(`BTC-USD`)
```


**Örnek**: BIST100 Endeksi (Son dönem verileri güncellenmiyor)
```{r}
# BIST100 endeksinin verileri Yahoo Finansta eksik: 
quantmod::getSymbols("^XU100", from='2018-01-01',to='2023-03-24')
```


## `{tidyquant}` Paketi

Finansal verilerin indirilmesi ve analizi için kullanabileceğimiz başka bir paket `{tidyquant}` paketidir. Bu paket `{tidyverse}` paketleri ile uyumlu çalışacak şekilde geliştirilmiştir. 

Daha fazla detay için bkz. [https://business-science.github.io/tidyquant/](https://business-science.github.io/tidyquant/)

```{r message=FALSE, warning=FALSE}
# install.packages("tidyquant")
library(tidyquant)
```

```{r}
# Microsoft hisse fiyatları 
# similar to quantmod::getSymbols()
microsoft <- tq_get(x = "MSFT")
head(microsoft)
# data is in tibble format
```


```{r}
# tidyquant::tq_get() is a wrapper for quantmod::getSymbols() but provides 
# additional data resources such as crypto assets
tq_get_options()
```

Piyasa bilgilerini indirmek için: 
```{r}
tq_exchange_options()
```

Örneğin
```{r}
# nyse <- tq_exchange("NYSE")
# head(nyse)
```

```{r}
# endeks verileri için, 
tq_index_options()
```


```{r}
# örneğin
sp500 <- tq_index("SP500")
```

```{r}
# SP500 içindeki hisse fiyatları
tq_index("SP500") %>%
    slice(1:3) %>% # sadece ilk 3 hisse
    tq_get(get = "stock.prices")
```

## `{Quandl}` Paketi

Visit [https://data.nasdaq.com/](https://data.nasdaq.com/). 
```{r}
# install.packages("Quandl")
library(Quandl)
```

Örnekler için bkz. 

[https://github.com/quandl/quandl-r](https://github.com/quandl/quandl-r). 

ve 

[https://data.nasdaq.com/tools/r](https://data.nasdaq.com/tools/r)

API anahtarı olmadan veri indirmenin günlük sınırı vardır. Bu nedenle API anahtarı girilmesi tavsiye edilir.  


# Dünya Bankası Verileri 

## `{WDI}` Paketi

Kullanım klavuzu ve örnekler için bkz. [https://github.com/vincentarelbundock/WDI](https://github.com/vincentarelbundock/WDI)

```{r}
# install.packages("WDI")
library(WDI)
```

**Örnek** Meksika, Türkiye, G. Kore, Malezya, ve ABD için kişi başına gayrisafi yurt içi hasıla (2015 sabit USD fiyatları ile): 
```{r}
gdppc = WDI(indicator = 'NY.GDP.PCAP.KD', 
            country = c('MEX','TUR', 'KOR', 'MYS', 'USA'), 
            start = 1960, 
            end = 2021)
head(gdppc)
```

```{r}
gdppc |> ggplot(aes(year, NY.GDP.PCAP.KD, color = country)) + 
  geom_line() +
  scale_x_continuous(breaks = seq(1960,2020,10)) + 
  labs(x = "Year", 
       y = "GDP per capita") 
```


## `{wbstats}` Paketi

Kullanım klavuzu ve örnekler için bkz. [https://cran.r-project.org/web/packages/wbstats/vignettes/wbstats.html](https://cran.r-project.org/web/packages/wbstats/vignettes/wbstats.html)

```{r}
# install.packages("wbstats")
library(wbstats)
```

```{r}
pop_data <- wb_data("SP.POP.TOTL", start_date = 2000, end_date = 2002)
head(pop_data)
```

```{r}
# Örnek: NÜfus ve GDP verileri, tüm ülkeler, 1980-2021
my_indicators = c("pop" = "SP.POP.TOTL",
                  "gdp" = "NY.GDP.MKTP.CD")

pop_gdp <- wb_data(my_indicators, start_date = 1980, end_date = 2021)
head(pop_gdp)
```



# Penn World Tables 

Yaygın olarak kullanılan ülkeler arası başka bir veri tabanı Penn World Tables'dır. Son sürümü için bkz. [https://www.rug.nl/ggdc/productivity/pwt/?lang=en](https://www.rug.nl/ggdc/productivity/pwt/?lang=en)

## `{pwt}` Paketi 

CRAN websitesi için bkz. [https://cran.r-project.org/web/packages/pwt10/index.html](https://cran.r-project.org/web/packages/pwt10/index.html)

En son versiyon: pwt10.0, 
```{r}
# install.packages("pwt10")
library(pwt10)
data(pwt10.0)
# değişkenlerin tanımları için bkz. 
# ?pwt10.0
```

```{r}
pwt10.0 |> filter(country=="Turkey") |> 
  ggplot(aes(year, hc)) +
  geom_line() +
  labs(y = "Human Capital")
```



# Federal Reserve Bank of St. Louis Veri Tabanı: FRED

Özellikle ABD verileri için zengin bir veri kaynağı sunmaktadır. Ayrıca çok sayıda ülke verisi de bulunmaktadır. FRED websitesi için bkz. [https://fred.stlouisfed.org/](https://fred.stlouisfed.org/)

FRED'den veri indirmek için `quantmod` paketi kullanılabilir. Ayrıca geliştirilmiş paketler de bulunmaktadır. 

## `{fredr}` Paketi

Kullanıma klavuzu için bkz.[http://sboysel.github.io/fredr/articles/fredr.html](http://sboysel.github.io/fredr/articles/fredr.html) ve 
[https://sboysel.github.io/fredr/](https://sboysel.github.io/fredr/)

```{r}
# install.packages("fredr")
library(fredr)
```

Paketi kullanabilmek için FRED'den API KEY alınması gerekmektedir. Detaylar için bkz. [https://fred.stlouisfed.org/docs/api/api_key.html](https://fred.stlouisfed.org/docs/api/api_key.html)


# Food and Agricultural Organization (FAO) Statistics 

## `{FAOSTAT}` Paketi

For more information visit 

[https://gitlab.com/paulrougieux/faostatpackage](https://gitlab.com/paulrougieux/faostatpackage)

and 

[https://cran.r-project.org/web/packages/FAOSTAT/index.html](https://cran.r-project.org/web/packages/FAOSTAT/index.html)

For bulk download: 
[https://github.com/muuankarski/faobulk](https://github.com/muuankarski/faobulk)

For vignettes: 
```{r eval=FALSE, include=TRUE}
vignette(topic = "FAOSTAT") 
```


```{r}
library(FAOSTAT)
```


# Eurostat Open Data 

## `{eurostat}` Paketi


[https://cran.r-project.org/web/packages/eurostat/index.html](https://cran.r-project.org/web/packages/eurostat/index.html)

[https://ropengov.github.io/eurostat/articles/eurostat_tutorial.html](https://ropengov.github.io/eurostat/articles/eurostat_tutorial.html)

```{r}
library(eurostat)
```

```{r}
# Table of contents
toc <- get_eurostat_toc()
```

```{r}
# Örnek
# Konut fiyat endeksi, çeyreklik
HPI <- get_eurostat("ei_hppi_q", time_format = "date")
```

```{r}
# TR verileri 
tr_hpi <- HPI |> filter(unit=="I15_NSA", geo=="TR") |> 
  select(TIME_PERIOD, values) |> 
  rename(çeyrek = TIME_PERIOD,
         KFI = values)
# plot
tr_hpi |> ggplot(aes(çeyrek, KFI)) + 
  geom_line() +
  labs(title = "Konut Fiyat Endeksi")
```




# OECD Data 

## `{OECD}` Paketi


[https://cran.r-project.org/web/packages/OECD/index.html](https://cran.r-project.org/web/packages/OECD/index.html)


[https://github.com/expersso/OECD](https://github.com/expersso/OECD)

```{r}
library(OECD)
```



# IMF Data 

## `{IMFData}` Paketi

[https://github.com/mingjerli/IMFData](https://github.com/mingjerli/IMFData)


```{r eval=FALSE, include=TRUE}
devtools::install_github('mingjerli/IMFData')
```


# Kripto varlık fiyatları 

## `{crypto2}` Paketi

Bu paket <https://coinmarketcap.com> sitesinden kripto varlık fiyatlarını indirmek için tasarlanmıştır. Daha fazla bilgi ve örnekler için bkz. 

[https://github.com/sstoeckl/crypto2](https://github.com/sstoeckl/crypto2)

```{r}
library(tidyverse)
library(crypto2)
coins <- crypto_list(only_active=TRUE)
head(coins)
```

```{r}
coin_data <- crypto_history(coins, limit=3, start_date="20220101", end_date="20240207", finalWait=FALSE)
```

```{r}
coin_data |> filter(symbol == "BTC") |> 
  ggplot(aes(timestamp, close)) +
  geom_line() +
  labs(y="Bitcoin kapanış fiyatı")
```






<br>
<div class="tocify-extend-page" data-unique="tocify-extend-page" style="height: 0;"></div>
